【裁判字號】    95,上易,157
【裁判日期】    950406
【裁判案由】    妨害名譽
【裁判全文】
臺灣高等法院刑事判決                 95年度上易字第157號
上  訴  人  臺灣宜蘭地方法院檢察署檢察官
上  訴  人
即  被  告  甲○○
上列上訴人等因被告妨害名譽案件，不服臺灣宜蘭地方法院94年
度易字第249號，中華民國94年12月19日第一審判決（起訴案號
：臺灣宜蘭地方法院檢察署93年度發查偵字第106號），提起上
訴，本院判決如下：
    主  文
上訴駁回。
    事實及理由
一、本案經本院審理結果，認第一審以上訴人即被告甲○○於民
    國93年1月7日15時15分許，在行政院衛生暑宜蘭醫院內公然
    以「幹你娘」辱罵告訴人丙○○之犯行，係犯刑法第309條
    第1項之公然侮辱罪，判處拘役20日，並諭知易科罰金折算
    之標準為300元折算1日，另被告於同日稍晚在同一地點另當
    眾指摘告訴人丙○○：「你真能幹，帶女人來醫院相姦」之
    犯行，係犯刑法第310條第1項之誹謗罪，判處拘役20日，並
    諭知易科罰金折算之標準為300元折算1日，並定執行刑為拘
    役30日，並諭知易科罰金折算之標準為300元折算1日，緩刑
    2年部分，認事用法及量刑均無不當，應予維持。又原審就
    被告涉嫌於93年4月27日16時許在原審法院民事法庭內，當
    庭指摘告訴人丙○○：「騙財騙色，競選村長向我借170萬
    元買票，一票一千元，因他沒與太太離婚，簽發100萬元本
    票作為補償」，及公然辱罵告訴人乙○○「討客兄」，暨被
    告涉嫌於94年2月13日14時許，在宜蘭縣礁溪鄉○○路25 號
    白雲社區活動中心內，利用集會廟信徒大會時指摘告訴人丙
    ○○「欠錢不還」，並散發由其製作，標題為「騙財？騙色
    ？敢發誓嗎？」及內載「……丙○○開立100萬支票給我是
    感情補償金，絕非出售水源費，因89年間他與我有染私情，
    長達3、4年，當時他對我求愛及向我哭訴其妻討客兄，不肯
    給他做性愛，還叫我先離婚，他也要與他那個討客兄的老婆
    離婚，結果經過3、4年他沒離婚，才開100萬支票給我做補
    償費……他對我先騙色再騙借錢，錢得手後又讓他老婆來打
    我……」等足以毀損告訴人丙○○、乙○○名譽之傳單，檢
    察官認被告又涉有刑法第309條第1項之公然侮辱、第310條
    第1項之誹謗、第310條第2項之加重誹謗等罪嫌部分，業已
    敘明理由，認檢察官所舉證據尚不足證明被告另有此部分犯
    行，然因公訴意旨認此部分與前開有罪部分具有連續犯之裁
    判上一罪關係，爰不另為無罪之諭知，原審此部分適用法律
    亦無不當，應予維持。並引用第一審判決書記載之事實、證
    據及理由（如附件）。
二、被告上訴意旨略以：其並未於93年1月7日當天侮辱及誹謗告
    訴人丙○○云云。唯查被告於93年1月7日當天先侮辱再誹謗
    告訴人丙○○之犯行，業據告訴人丙○○證述在卷，核與證
    人證人黃秀菁所證述情節相符，是被告否認此部分犯行，顯
    係卸責之詞，尚不足採。被告上訴指摘原判決此部分不當，
    請求將原判決撤銷改判其無罪，為無理由，應予駁回。
三、檢察官上訴意旨略以：被告確另於93年4月27日及94年2月13
    日，犯有侮辱及誹謗告訴人丙○○、乙○○之犯行云云。唯
    查被告否認於93年4月27日及94年2月13之行為有侮辱及誹謗
    之犯意，且徵之被告係於93年4月27日16時許在原審法院民
    事法庭內，應原審93年度訴字第121號清償借款事件承審法
    官訊問有關被告與告訴人丙○○間票據請求之原因事實時，
    提及其與告訴人丙○○間感情事宜等細節內容並表示告訴人
    丙○○騙財騙色，進而轉述告訴人丙○○告知告訴人乙○○
    有討客兄等語，此有原審93年度訴字第121號清償借款事件
    案卷影本及檢察事務官於94年4月19日勘驗原審九十三年度
    訴字第121號清償借款事件案件錄音光碟片所製作之勘驗筆
    錄可參，另被告係於94年2月13日14時許在宜蘭縣礁溪鄉○
    ○路25號白雲社區活動中心內，為陳明告訴人丙○○對之支
    付之100萬元本票乃感情補償費，絕非其出賣水源之費用，
    其借款予告訴人丙○○後，告訴人丙○○嗣後亦減少利息數
    額，告訴人丙○○以離婚為由欺騙其感情，又欺騙其金錢，
    更有出言恐嚇危害其生命、身體之舉，故其希冀在場鄉親長
    輩為之主持公道，並請告訴人丙○○至神明面前發誓等情，
    亦有該傳單可憑，而證人林森樹亦證稱：告訴人丙○○曾在
    被告及其面前提過告訴人丙○○向被告借200萬元選舉費，
    告訴人丙○○曾說過跟被告睡過一次，當時告訴人丙○○與
    被告二人很好，伊有提醒他們各有配偶，及告訴人丙○○曾
    提過其妻即告訴人乙○○有討客兄等語（見原審卷自第70頁
    至第72頁），另證人林棟樑亦證稱：94年2月13日集會廟信
    徒大會時，被告要求告訴人丙○○神前發誓，是否騙財騙色
    等語（見原審卷第74頁），可見被告於93年4月27日在原審
    法院民事法庭內辯論時所言，及94年2月13日在集會廟信徒
    大會時所發傳單中所使用之文字，均或許較為煽情難謂無可
    議之處，然其整體精神仍屬陳明與澄清其與告訴人丙○○間
    之感情、金錢糾葛情事，及轉述告訴人丙○○曾告知告訴人
    乙○○有討客兄等情。從而，自難率予認定被告主觀上具有
    侮辱、誹謗罪犯意，是原審以檢察官所舉證據尚不足證明被
    告確有此部分犯行，然因公訴意旨認此部分與前開有罪部分
    具有連續犯之裁判上一罪關係，爰不另為無罪之諭知，核無
    不合。檢察官上訴指摘原判決此部分不當，請求將原判決全
    部撤銷改判，為無理由，應予駁回。
據上論結，應依刑事訴訟法第368條、第373條判決如主文。
本案經檢察官沈世箴到庭執行職務。
中    華    民    國    95    年    4     月    6     日
                  刑事第十六庭審判長法  官  葉騰瑞
                                    法  官  莊明彰
                                    法  官  黃俊明
以上正本證明與原本無異。
不得上訴。
                                    書記官  廖婷璇
中    華    民    國    95    年    4     月    6     日
附錄：本案論罪科刑法條全文
刑法第309條
公然侮辱人者，處拘役或 300 元以下罰金。
以強暴犯前項之罪者，處 1 年以下有期徒刑、拘役或 500 元以
下罰金。
刑法第310條第1項
意圖散布於眾，而指摘或傳述足以毀損他人名譽之事者，為誹謗
罪，處1年以下有期徒刑、拘役或 500 元以下罰金。


司法院資訊處製作；財團法人民間司法改革基金會備份。
